臺灣板橋地方法院刑事判決　　　　　　　96年度訴字第2475號
公　訴　人　臺灣板橋地方法院檢察署檢察官
被　　　告　甲○○
上列被告因違反毒品危害防制條例案件，經檢察官提起公訴（96
年度毒偵字第3970號），被告於本院準備程序進行中，就被訴犯
罪事實為有罪之陳述，本院告知簡式審判程序之旨，並聽取其與
公訴人之意見後，經合議庭裁定由受命法官獨任進行簡式審判程
序審理後，判決如下：
    主  文
甲○○施用第一級毒品，處有期徒刑柒月，扣案之第一級毒品海
洛因壹小包（驗餘淨重零點零肆公克）沒收銷燬之，及扣案之包
裝該毒品之塑膠袋壹只沒收；又施用第二級毒品，處有期徒刑參
月。應執行有期徒刑玖月，扣案之第一級毒品海洛因壹小包（驗
餘淨重零點零肆公克）沒收銷燬之，及扣案之包裝該毒品之塑膠
袋壹只沒收。
    事  實
一、甲○○前於民國92年間因施用毒品案件，經觀察、勒戒後，
    認無繼續施用毒品之傾向而於92年4月25日執行完畢釋放出
    所，由臺灣板橋地方法院檢察署（下稱板橋地檢署）檢察官
    以92年度毒偵緝字第166號為不起訴處分確定。詎其仍不知
    悔改，竟於前開觀察、勒戒執行完畢釋放後五年內，分別基
    於施用第一級毒品海洛因及第二級毒品甲基安非他命之犯意
    ，於96年5月19日為警採集尿液回溯26、96小時內某時許（
    惟應扣除為警查獲後至採尿時止其人身自由受拘束而無法施
    用毒品之期間），在臺北縣三峽鎮友人住處，分別施用海洛
    因及甲基安非他命各1次；嗣於同年月19日19時10分許，在
    臺北縣三峽鎮○○路311號前為警查獲，並扣得海洛因1小包
    （淨重0.04公克），且經採集其尿液送驗，結果呈海洛因代
    謝物之嗎啡及甲基安非他命之陽性反應，始查悉上情。
二、案經臺北縣政府警察局蘆洲分局報告板橋地檢署檢察官偵查
    起訴。
    理  由
壹、程序方面：本件被告甲○○所犯係死刑、無期徒刑、最輕本
    刑三年以上有期徒刑以外之罪，其於準備程序就前揭被訴事
    實為有罪之陳述，經法官告知簡式審判程序之旨，並聽取其
    與公訴人之意見後，本院認無不得或不宜改依簡式審判程序
    進行之處，爰依刑事訴訟法第273 條之1 第1 項、第284 條
    之1 之規定，由本院合議庭裁定本件由受命法官獨任進行簡
    式審判程序，合先敘明。
貳、實體方面：
一、上開事實，業據被告迭於警詢、偵訊及本院訊問時自白不諱
    ，且被告於前開時間採集之尿液經送驗，結果呈嗎啡及甲基
    安非他命之陽性反應乙節，此有台灣檢驗科技股份有限公司
    出具之濫用藥物尿液檢驗報告及臺北縣政府警察局蘆洲分局
    查獲毒品案件被移送者姓名、代碼對照各乙份（詳見偵查卷
    第21及37頁）在卷可稽；且扣案之白粉1 小包經送鑑驗結果
    認：均含第一級毒品海洛因成分，淨重0.04公克（空包裝重
    0.27公克）乙節，此有法務部調查局96年6 月5 日調科壹字
    第09623049210 號鑑定通知書（詳見本院卷第14頁）附卷可
    證。故被告之自白核與事實相符，應堪予採信。是本件事證
    已臻明確，被告犯行洵堪認定，應予依法論科。
二、論罪科刑部分：
(一)、按施用毒品經觀察、勒戒或強制戒治執行完畢釋放後，五年
    後再施用毒品，應適用毒品危害防制條例第20條第1 、2 項
    之規定，同條例第20條第3 項定有明文。經查，被告前於92
    年間因施用毒品案件，經觀察、勒戒後，認無繼續施用毒品
    之傾向而於92年4 月25日執行完畢釋放出所，由板橋地檢署
    檢察官以92年度毒偵緝字第166 號為不起訴處分後確定在案
    ，此有臺灣高等法院被告前案紀錄表及上開不起訴處分書各
    乙份在卷可稽，是被告於觀察、勒戒執行完畢釋放後五年以
    內再施用毒品，則本件檢察官起訴被告施用第一、二級毒品
    ，符合上開規定，合先敘明。
(二)、又按海洛因及甲基安非他命依毒品危害防制條例第2 條第2
    項第1 、2 款之規定，分別係屬第一、二級毒品，故核被告
    所為，係犯毒品危害防制條例第10條第1 項之施用第一級毒
    品罪及同條例第10條第2 項之施用第二級毒品罪。又被告持
    有海洛因、甲基安非他命分別係供己施用，則其持有之低度
    行為，為施用毒品之高度行為所吸收，均不另論罪。復被告
    所犯二罪之間，犯意各別，行為互殊，應予分論併罰。爰審
    酌被告前有一次施用毒品之犯行，仍不知悔悟，故態復萌，
    再次施用毒品，無視於毒品對於自身健康之戕害及國家對於
    杜絕毒品犯罪之禁令，惟審酌被告犯後坦承犯行，態度尚佳
    ，及施用毒品者均具有相當程度之生理成癮性及心理依賴性
    ，戒除不易，且犯罪心態與一般刑事犯罪之本質不同，非難
    性較低等一切情狀，分別量處如主文所示之刑，並定應執行
    之刑，以資懲儆。
(三)、至扣案之海洛因1 小包（淨重0.04公克），業經鑑驗屬實，
    已如前述，屬違禁物，不問是否屬於犯人與否，均應依毒品
    危害防制條例第18條第1 項前段規定，併予宣告沒收銷燬之
    。另扣案之包裝該毒品之塑膠袋1 只，係被告所有並供其施
    用毒品之用），爰依刑法第38條第1 項第2 款之規定，均併
    予宣告沒收。
三、另板橋地檢署檢察官以96年度毒偵字第5045號移送併案意旨
    略以：被告甲○○基於施用第一級毒品之犯意，於96年5月5
    日為警採尿前26小時內，施用第一級毒品海洛因1次，嗣於
    同日8時20分許，在臺北縣三峽鎮○○街與秀川街口為警查
    獲，並扣得第一級毒品海洛因1包（毛重0.29公克），因而
    認被告涉犯施用第一級毒品之犯行，與前揭論罪科刑部份屬
    於法律評價上一罪之集合犯，而為實質上一罪等語。然按集
    合犯係指在犯罪構成要件中，本即預定有數個同種類之行為
    將反覆實行之犯罪。此等反覆實行之犯罪行為，於自然意義
    上雖係數行為，但依社會通念，法律上應僅為一總括之評價
    ，法律乃將之規定為一獨立之犯罪類型，而為包括一罪。是
    集合犯，除於客觀上須有反覆實行之多數犯罪行為，且各行
    為間，有一定程度之密切接近關係外，主觀上，該多數犯罪
    行為並須係出於行為人一個概括決意。倘該多數犯罪行為非
    出於一概括決意，依社會通念，不應評價為一罪，始符公平
    原則，即不能概認係集合犯而祇論以一罪。集合犯之行為人
    於實行犯罪之初，主觀上縱有持續多次實行犯罪之概括決意
    ，然於遭司法警察（官）、檢察事務官或檢察官查獲之際，
    其對爾後將遭法院羈押或獲准具保，得否依其主觀上原有之
    決意，賡續實行集合犯罪之客觀行為，因失其自主性而無從
    預知，是其主觀上之概括決意與客觀上之集合行為，皆因遭
    查獲而中斷。縱依事後之客觀情況，行為人仍得以再度實行
    犯罪，亦與查獲前之犯罪行為間，已難謂係出於同一之概括
    決意。且犯行既已遭查獲，依社會通念，亦期其因此將自我
    檢束而不再犯，乃竟重蹈前非，自難以認應評價為一罪係屬
    適當，最高法院96年度台上字第4432號判決意旨足資參照。
    經查，本件被告施用毒品之時間為96年5月19日，而移送併
    案審理之犯罪時間則為同年月5日，相隔之時間雖相近，惟
    被告業於本院訊問時供稱：（問：為何於5月5日被查獲後，
    於5月19日被查獲前仍施用毒品？）因為朋友請的，這段期
    間只有用這2次，伊沒有毒癮；（問：為何朋友請就用？）
    禁不起誘惑；（問：5月5日施用後有無想過再施用？）沒有
    ，是後來朋友來找才會再用；伊沒有上癮等語（詳見本院卷
    第27頁）甚明。則揆諸前揭判決意旨，可知，其主觀上顯非
    出於一個決意，則前揭論罪科刑部份與移送併案審理之犯行
    間，即無集合犯之包括一罪關係，本院自無從併予審究，應
    退回檢察官另行偵處，附此敘明。
據上論斷，應依刑事訴訟法第273 條之1 第1 項、第299 條第1
項前段，毒品危害防制條例第10條第1 項、第2 項、第18條第1
項前段，刑法第11條前段、第51條第5 款、第38條第1 項第2 款
，判決如主文。
本案經檢察官彭聖斐到庭執行職務。
中　　華　　民　　國　　96　　年　　8 　　月　　30　　日
　　　　　　　　　刑事第六庭法　官  饒金鳳
以上正本證明與原本無異。
如不服本判決，應於判決送達後10日內，向本院提出上訴狀。
                            書記官  王春森
中　　華　　民　　國　　96　　年　　8 　　月　　30　　日
附錄本案論罪科刑之法律條文：
毒品危害防制條例第10條：
施用第一級毒品者，處6月以上5年以下有期徒刑。
施用第二級毒品者，處3年以下有期徒刑。
